臺灣桃園地方法院民事簡易判決
111年度壢簡字第326號
原      告  熊美玉  
訴訟代理人  莊昕儒  
被      告  黃元榮  
訴訟代理人  温幸婷  
上列當事人間請求損害賠償等事件，本院於民國111年9月29日言
詞辯論終結，判決如下：
    主  文
原告之訴及假執行之聲請均駁回。
訴訟費用新臺幣1,000元由原告負擔。
    事實及理由
一、原告主張：兩造自民國101年起即為相鄰住戶。原告所有桃
    園市○○區○○街00巷00號房屋（下稱系爭房屋），自興建完成
    起，前端左側牆面即留有兩扇窗戶（下稱系爭窗戶）作為室
    內通風及採光之用。詎被告於110年10月8日突然在系爭房屋
    左側牆面外砌起與系爭窗戶緊貼且等高之紅磚牆（下稱系爭
    磚牆），故意將系爭窗戶遮蔽，致原告採光通風之窗戶喪失
    功能，侵害原告採光權，而屬權利濫用。為此，爰依民法第
    18條、第148條、第184條、第195條、第774條、第851條規
    定提起本件訴訟等語。並聲明：被告應將系爭磚牆拆除回復
    原狀；願供擔保請准宣告假執行。
二、被告則以：伊係在自己土地上建造系爭磚牆，伊對自己土地
    有使用及處分權利。又系爭房屋正面仍可採光，且系爭房屋
    前院原為停車使用空間，卻違法加蓋，自不需要受到保護。
    又原告之違建亦侵害伊採光權等語，以資抗辯。並聲明：（
    一）原告之訴及假執行之聲請均駁回。（二）如受不利判決
    ，願供擔保請准宣告免假執行。
三、就兩造為相鄰住戶，被告在其住家堆砌系爭磚牆，遮蔽系爭
    窗戶光線等節，為兩造所不爭執。惟原告主張被告上開行為
    侵害民法第851條、第774條賦與原告之採光權，為被告所否
    認，並以前揭情詞置辯，是本件爭點厥為：原告依侵權行為
    及權利濫用之法律關係，請求被告拆除系爭磚牆，是否有理
    由？
  ㈠按當事人主張有利於己之事實者，就其事實有舉證之責任，
    民事訴訟法第277條前段定有明文。民事訴訟如係由原告主
    張權利者，應先由原告負擧証之責，若原告先不能擧証，以
    証實自己主張之事實為真實，則被告就其抗辯事實即令不能
    擧証，或其所擧証據尚有疵累，亦應駁回原告之請求。第按
    因故意或過失，不法侵害他人之權利者，負損害賠償責任。
    故意以背於善良風俗之方法，加損害於他人者亦同。違反保
    護他人之法律，致生損害於他人者，負賠償責任，民法第18
    4條第1項、第2項亦有明文。又侵權行為之成立，須「行為
    人」因故意過失不法侵害他人權利，亦即行為人須具備歸責
    性、違法性，並不法行為與損害間有因果關係，始能成立，
    且主張侵權行為損害賠償請求權之人，對於侵權行為之成立
    要件應負舉證責任（最高法院100年度台上字第328號判決意
    旨參照）。
  ㈡按我國憲法第15條揭示生存權為人民之基本權，而生存權之
    內涵除了生理意義之生存權利，亦包含心理狀態之健康，即
    人類賴以健康維生之某些特定之環境條件必須加以維持和保
    護，諸如呼吸之空氣、飲用之水及陽光等自然之生存條件。
    是故人類為維持身心健康，享有陽光照射之利益，固應屬憲
    法保障生存權之內涵，惟被告在其所有之土地上加蓋系爭磚
    牆之行為，是否侵害原告之採光權，仍應依利益衡量及價值
    判斷、法律秩序等一切主、客觀情狀，綜合判斷被告是否合
    法行使其權利，而足以阻卻不法。
  ㈢原告固提出系爭房屋及系爭磚牆堆砌前、後之照片，證明系
    爭窗戶遭系爭磚牆全部遮蔽，無法採光（見本院卷第9、10
    頁）。惟觀上開照片，可見系爭房屋設有藍色鐵捲門處（下
    稱系爭鐵捲門），其上方有裝設窗戶，原告亦當庭自承系爭
    鐵捲門上方窗戶是一樓窗戶，可以採光（見本院卷第46頁反
    面），足認系爭房屋一樓可經由前開面向馬路之窗戶採光，
    系爭磚牆並未全然妨礙系爭房屋之採光通風權，已難認系爭
    房屋之採光權受有侵害。
  ㈣再查，系爭房屋前院原為停車使用空間，嗣系爭房屋前院加
    蓋建物，並設置系爭鐵捲門，作為車庫使用，為兩造所不爭
    執。惟就前開加蓋之建物是否為違建乙節，經本院函詢桃園
    市觀音區公所，據覆略以：桃園市政府建築管理處業於111
    年1月19日函請違建人自行拆除；桃園市政府建築管理處說
    明：系爭房屋加蓋建物已違反建築法第25條，為違章建築等
    情，有桃園市觀音區公所回函在卷可參（見本院卷第55至62
    頁），應堪認系爭房屋前院設有藍色鐵捲門之加蓋建物為違
    章建築。參以原告自承系爭鐵捲門後面有一道通往室內的門
    ，如拆除該鐵捲門或改為透光材質，可以取得採光（見本院
    卷第46頁反面）；系爭房屋可透過系爭鐵捲門採光，如將系
    爭房屋違建部分拆除，採光會恢復正常等語（見本院卷第71
    頁反面）。是原告如未違法興建前院車庫，縱使被告搭蓋系
    爭磚牆，亦不致影響系爭房屋之採光及日照，要難認被告基
    於其土地所有權，自由搭蓋系爭磚牆有何不法性，亦難認系
    爭房屋採光權受阻，可全然歸責於被告，自不符合侵權行為
    之要件。從而，原告主張被告搭蓋系爭磚牆之行為，侵害其
    採光權，請求拆除系爭磚牆，洵無足採。
  ㈤末按權利之行使，不得違反公共利益，或以損害他人為主要
    目的。行使權利，履行義務，應依誠實及信用方法，民法第
    148條定有明文。權利之行使，是否以損害他人為主要目的
    ，應就權利人因權利行使所能取得之利益，與他人及國家社
    會因其權利行使所受之損失，比較衡量以定之。倘其權利之
    行使，自己所得利益極少而他人及國家社會所受之損失甚大
    者，非不得視為以損害他人為主要目的，此乃權利社會化之
    基本內涵所必然之解釋（最高法院71年度台上字第737號判
    例參照）。原告固主張被告堆砌系爭磚牆有權利濫用之情，
    然審酌系爭房屋仍能利用系爭鐵捲門上方窗戶採光，且原告
    若拆除其違建，系爭房屋之採光即不受影響，業據論述如前
    ，可認被告對系爭房屋整體採光權之妨害非大，兼衡原告因
    權利行使所能取得及防護之利益，與被告所受之損失，前者
    並無優於後者而需受特別保護之必要，況被告本有自由處分
    、使用其土地之權利，自難認被告合法行使其權利係以損害
    原告為主要目的，而有違反誠信原則，權利濫用之情事。原
    告所為民法第148條之主張，尚非可採。
四、綜上，原告依民法第18條、第148條、第184條、第195條、
    第774條、第851條規定，請求被告拆除系爭磚牆回復原狀，
    為無理由，應予駁回。原告之訴既經駁回，其假執行之聲請
    即失所附麗，應予駁回。
五、本件事證已臻明確，兩造其餘攻擊防禦方法及證據，經審酌
    後，認對於判決結果均無影響，爰不一一論述，併此敘明。
六、訴訟費用負擔之依據：民事訴訟法第78條。並依職權確定訴
    訟費用額如主文第2項所示。
中　　華　　民　　國　　111 　年　　10　　月　　27　　日
                  中壢簡易庭      法  官  江碧珊
以上為正本係照原本作成。
如不服本判決，應於送達後20日內，向本院提出上訴狀並表明上
訴理由，如於本判決宣示後送達前提起上訴者，應於判決送達後
20日內補提上訴理由書（須附繕本）。
如委任律師提起上訴者，應一併繳納上訴審裁判費。
中　　華　　民　　國　　111 　年　　10　　月　　27　　日
                                  書記官  張育誠